---
title: "TAREA 03"
output: html_document
---

```{r setup, include=FALSE}
knitr::opts_chunk$set(echo = TRUE)
```
### Estudiante: Niccolo Antonio Zúñiga Bogarín C08690.
# Preparativos. 
### Cargamos los paquetes que se necesitan para desarrollar la tarea correctamente.
```{r cargapaquetes, message=FALSE, warning=FALSE}
#carga de paquetes
library(dplyr)
library(sf)
library(DT)
library(plotly)
library(leaflet)
library(rgdal)
library(raster)
library(spData)
```
# Capas para trabajar.
### Todas las capas del trabajo, están: Primates, cantones y altitud. 
```{r}
# Primates de Costa Rica
primates_cr <-
  st_read(
    "https://raw.githubusercontent.com/gf0604-procesamientodatosgeograficos/2021i-datos/main/gbif/primates-cr-registros.csv",
    options = c(
      "X_POSSIBLE_NAMES=decimalLongitude",
      "Y_POSSIBLE_NAMES=decimalLatitude"
    ),
    quiet = TRUE
  )
```
```{r}
# Capa geespacial de cantones
cantones <-
  st_read(
    "https://raw.githubusercontent.com/gf0604-procesamientodatosgeograficos/2021i-datos/main/ign/delimitacion-territorial-administrativa/cr_cantones_simp_wgs84.geojson",
    quiet = TRUE
  )

```
### Asignación de CRS.
```{r}
st_crs(primates_cr) = 4326

```
### Unimos la capa de primates y cantones.
```{r, message=FALSE, warning=FALSE}
# Cruce espacial con la tabla de cantones, para obtener el nombre del cantón
primates_cr <- 
  primates_cr %>%
  st_join(cantones["canton"])
```
### Agregamos la capa raster y establecemos un limite. 
```{r}
#capa raster
alt <- getData(
  "worldclim",
  var = "alt",
  res = .5,
  lon = -84,
  lat = 10
)

# Capa de altitud recortada para los límites aproximados de Costa Rica
altitud <- crop(alt, extent(-86, -82.3, 8, 11.3))
```

# Tabla con registros.
### Con la capa de primates con cantones podemos hacer la tabla de registros con las varables que se solicitaron además con la interfaz en español con el comando ¨lenguage¨.
```{r}
primates_cr %>%
  st_drop_geometry() %>%
 dplyr::select(family, species, stateProvince, canton, eventDate) %>%
  datatable(
    colnames = c("Familia",
                 "Especie",
                 "Provincia",
                 "Cantón",
                 "Fecha"),
    options = list(
      searchHighlight = TRUE,
      class = 'cell-border stripe',
      language = list(url = '//cdn.datatables.net/plug-ins/1.10.11/i18n/Spanish.json')
    ))
```
# Pie Chart
### Creamos un nuevo ¨Data¨ con las variables para poder hacer el pie Chart y con la interfaz en español y las variables requeridas.
```{r}
gresgistros <-
  data.frame("Categorie" = rownames(primates_cr), primates_cr)
gresgistros3 <-
  gresgistros[, c('Categorie', 'species', 'recordNumber')]

```
```{r}
plot_ly(gresgistros3,
        labels = ~ species ,
        type = 'pie') %>%
  config(locale = "es") %>%
  layout(
    title = 'Cantidad de resgistro de las especies y el porcentaje.',
    xaxis = list(
      showgrid = FALSE,
      zeroline = FALSE,
      showticklabels = FALSE
    ),
    yaxis = list(
      showgrid = FALSE,
      zeroline = FALSE,
      showticklabels = FALSE
    )
  )

```
# filtrado de Especies
### Creamos nuevos ¨DATAS¨ para cada uno de los nombres de los primtates para trabajar con cada uno independinete.
```{r}
Ateles <- primates_cr %>%
  filter(species == "Ateles geoffroyi")
```
```{r}
Cebus <- primates_cr %>%
  filter(species == "Cebus capucinus")
```
```{r}
Alouatta <- primates_cr %>%
  filter(species == "Alouatta palliata")
```
```{r}
Saimiri <- primates_cr %>%
  filter(species == "Saimiri oerstedii")
```
### Creamos una paleta para usar en la capa raster.
```{r}
palet <- colorNumeric(
  c("#006400", "#FFFF00", "#0000FF"), 
  values(altitud)
)
```

# Mapa de distribucion
### Con la capa de primates, la de altitud y capa de puntos para cada uno de los primates, con tres capas base y colores adecuados.
```{r, message=FALSE, warning=FALSE}
# Mapa de registros de presencia
primates_cr %>%
  dplyr::select(stateProvince,
         canton,
         eventDate,
         species) %>%
  leaflet() %>%
  addProviderTiles(providers$OpenStreetMap.Mapnik, group = "OpenStreetMap") %>%
  addProviderTiles(providers$Stamen.TonerLite, group = "Stamen Toner Lite") %>%
  addProviderTiles(providers$Esri.WorldImagery, group = "Imágenes de ESRI") %>%
  addRasterImage(
    altitud,
    colors = palet,
    opacity = 0.8,
    group = "Altitud"
  ) %>%
  addCircleMarkers(
    data = Ateles,
    stroke = F,
    radius = 2,
    fillColor = 'black',
    fillOpacity = 1,
    popup = paste(
      primates_cr$stateProvince,
      primates_cr$canton,
      primates_cr$eventDate,
      primates_cr$species,
      sep = '<br/>'
    ),
    group = "Ateles"
  ) %>%
  addCircleMarkers(
    data = Cebus,
    stroke = F,
    radius = 2,
    fillColor = 'Brown',
    fillOpacity = 1,
    popup = paste(
      primates_cr$stateProvince,
      primates_cr$canton,
      primates_cr$eventDate,
      primates_cr$species,
      sep = '<br/>'
    ),
    group = "Cebus"
  ) %>%
  addCircleMarkers(
    data = Alouatta,
    stroke = F,
    radius = 2,
    fillColor = 'blue',
    fillOpacity = 1,
    popup = paste(
      primates_cr$stateProvince,
      primates_cr$canton,
      primates_cr$eventDate,
      primates_cr$species,
      sep = '<br/>'
    ),
    group = "Alouatta"
  ) %>%
  addCircleMarkers(
    data = Saimiri,
    stroke = F,
    radius = 2,
    fillColor = 'red',
    fillOpacity = 1,
    popup = paste(
      primates_cr$stateProvince,
      primates_cr$canton,
      primates_cr$eventDate,
      primates_cr$species,
      sep = '<br/>'
    ),
    group = "Saimiri"
  ) %>%
  addLayersControl(
    baseGroups = c("OpenStreetMap", "Stamen Toner Lite", "Imágenes de ESRI"),
    overlayGroups = c("Ateles", "Alouatta", "Cebus", "Saimiri", "Altitud" )
  ) %>%
  addMiniMap(
    tiles = providers$Stamen.OpenStreetMap.Mapnik,
    position = "bottomleft",
    toggleDisplay = TRUE
  )
```